【裁判字號】    99,上易,1885
【裁判日期】    991019
【裁判案由】    妨害婚姻
【裁判全文】
臺灣高等法院刑事判決                99年度上易字第1885號
上  訴  人
即  被  告  丙○○
輔  佐  人  乙○○
上列上訴人因妨害婚姻案件，不服臺灣臺北地方法院99年度自字
第21號，中華民國99年7 月15日第一審判決，提起上訴，本院判
決如下：
    主  文
上訴駁回。
丙○○緩刑貳年。
    事  實                                                                
一、丙○○於民國（下同）98年6 月初某日與陳○○在台北市華
    僑舞廳相識，明知陳○○為有配偶之人，仍與陳○○自98年
    7 月間起開始交往，日久情生，竟基於接續犯意，於98年7
    月25日在台北市大直沐蘭汽車旅館發生性交行為，其後並多
    次為性交行為，且自98年8 月17日起至同年9 月28日止，兩
    人在台北市○○街30巷11號5 樓之18賃屋同居，於同居期間
    在上址及另在中壢、六福皇宮及其他地點等處，為多次性交
    行為。嗣丙○○因故於98年10月3 日前往陳○○住處理論，
    陳○○之配偶甲○○始知上情。
二、案經甲○○委任律師提起自訴。
    理  由
一、按行動電話之訊息，係由表意人將其思想或意思，以聲音、
    影像、文字或代替文字之符號、圖畫，輸入行動電話，藉由
    電信業者所提供之簡訊等訊息傳送服務功能，並經由該業者
    之電腦網路系統，加以傳發輸送，再由他人之行動電話或其
    他電腦終端設備予以接收、儲存，並由行動電話或其他電腦
    終端設備之螢幕顯示此等足以為表示其用意之證明者，故應
    屬刑法第220 條第2 項規定之準文書（最高法院97年度台上
    字第2212號判決意旨參照），是其證據能力之有無，應依書
    證之調查程序為之。又照相係屬機械性的記錄影像，透過攝
    影鏡頭形成的畫面映寫入膠卷或電磁紀錄，然後還原於照相
    紙或螢幕上，故照相中不含有人的供述要素，其非供述證據
    而無傳聞法則之適用。卷附簡訊（原審卷第15頁至第43頁）
    為被告發送予案外人陳○○之事實，為被告供承在卷（本院
    卷第40頁），被告原審選任辯護人辯稱卷附簡訊為被告以外
    之人在審判外之陳述（原審卷第94頁）云云，已有未合；又
    該簡訊既係由被告傳送予陳○○，經由電信業者傳輸，而由
    陳○○之行動電話接收、儲存，並顯現於行動電話螢幕，再
    以照相機拍攝，依前開說明，卷附簡訊照片應為書證，且經
    由本院依刑事訴訟法第165 條規定調查，自有證據能力。
二、訊據上訴人即被告對於明知陳○○有婚姻關係、於98年7 月
    25日在大直沐蘭MOTEL 與陳○○發生性交行為、接受陳○○
    餽贈之鑽石項鍊、鑽石戒指、衣服、牛仔褲、皮包等禮物及
    以行動電話傳送卷附內容簡訊予陳○○等事實，均供承在卷
    ，惟矢口否認有何相姦犯行。辯稱：伊於98年7 月25日係遭
    陳○○強暴，因羞於報案且事後陳○○安撫伊，收伊作乾女
    兒，並贈送鑽石項鍊、戒指、衣服、包包、牛仔褲等物品，
    伊始未報案；簡訊係陳○○寫在紙上要其發送；伊除了遭陳
    石林強暴那一次外，並未再與陳○○發生其他性交行為；本
    案除伊與陳○○之自白外並無其他積極證據可資佐證；伊係
    因身體不舒服由陳○○陪同就醫，陳○○始知伊有痔瘡，並
    非因性交所知等云云。
三、經查：
  (一)上揭事實業據證人陳○○於原審結證：與被告是在華僑舞廳
    認識，認識後有交往，交往過程中有發生性關係，因為已經
    同居，次數無法計算；同居時間約是在98年8 月17日被告發
    第一通簡訊告知房子找到定下來了，之前也發生過性關係，
    從房子定下來開始就算同居了，同居到98年9 月28日被告捲
    款避不見面為止；同居地點是在台北市○○街30巷11號10樓
    之12；被告一開始與我交往就知道我有配偶，我的女兒、兒
    子還跟被告見過面一起吃飯，因為我開公司請被告當業務時
    ，有請被告培養我小女兒當業務員；我跟被告每天都有發生
    性關係，被告肛門與一般人不同，被告肛門沒有縐摺而且是
    浮腫的，我還帶他去三軍總醫院看門診，才知道被告肛門長
    了三顆痔瘡，有醫療紀錄為證；第一次發生性行為是被告自
    動說要送我當禮物的；所有發生過的性行為都是被告自動的
    ；被告在簡訊中說把我弄傷了，其發簡訊日期是在8 月17日
    ，我們在8 月14日根據被告提供的汽車旅館的廣告去那邊過
    夜，當天晚上她太急，就把我的生殖器官弄傷，第二天15日
    我有帶他去參加中壢的獅子會；其他簡訊除了是一些被告時
    常挑逗我的詞句以外，我們原本約定送被告去補日文，還沒
    去之前我教被告說男性生殖器官為『勁勁』（日文發音），
    女性生殖器官為『芒果』（日文發音），因為被告皮膚很白
    ，所以我們兩個約定講白芒果係指被告的生殖器，講勁勁就
    是指我的生殖器；被告有跟我說她懷了我的小孩，是她挪用
    公款避不見面之後才說的；交往過程中有送被告鑽石項鍊、
    鑽石戒指、進口名牌包包、衣服、四顆假牙還有其他很多禮
    物；與被告發生性關係日期不記得，只記得天天見面常常有
    發生性關係；發生性關係地點在中壢、六福皇宮、錦州街同
    居地及其他地點，一時記不清等語（見原審卷第126 頁至第
    128 頁），核與自訴人所提由被告發送予陳○○之簡訊影本
    （見原審卷第15頁至第43頁）內容相符，堪認證人陳○○之
    證詞與事實相符，而可採信。至於證人陳○○就其與被告同
    居地點之地址台北市○○街30巷11號10樓之12，雖與被告所
    稱其係居住在台北市○○街30巷11號5 樓之18樓層不同，惟
    被告亦自承其居住上址時「裡面連冰箱都沒有，他（陳○○
    ）就請他的飯店裡面的工人用貨車載了一些傢俱來我家」等
    語（見原審卷第128 頁），足徵被告居住台北市○○街上址
    時，證人陳○○確曾前往並載送傢俱，則縱證人陳○○所證
    述門牌地址有不符之情，亦無礙其證言之真實性。
  (二)被告雖辯以98年7 月25日係遭陳○○強暴，因羞於報案，且
    陳○○其後有安撫伊，並餽贈伊許多禮物，始未報案，並依
    陳○○要求而發送上開簡訊云云。然查，被告果遭陳○○強
    制性交，原應心懷怨恨儘速報警處理，始符常情，豈會於翌
    日發送「我們一起睡覺嘍! 我每分每秒都想著你!!你的裸體
    好迷惑我喔! 」之簡訊予陳○○，甚且接受陳○○金錢、禮
    物之饋贈？被告辯稱遭陳○○強制性交云云，顯有不實；又
    被告辯稱其自98年7 月25日後，並未再與陳○○發生性交行
    為云云。然此與證人陳○○前揭證述兩人其後有多次性交行
    為之證詞不合，且與卷附被告所發送簡訊內容：「我們一起
    睡覺嘍! 我每分每秒都想著你!!! 你的裸體好迷惑我喔!」
    （7 月26日）、「老公：我剛吃飽" 你昨天這麼累" 身體還
    好嗎？如果不舒服我可以幫你做舒通經絡的服務喔! 讓你馬
    上精力充沛!!，早上你帶我去看醫生，我真的好感動喔!!又
    更愛你了!!老天對我真好! 給我所有女人想要的超完美老公
    ! 想你! 」（8 月13日）、「芒果特搜報：勁哥勁哥" 房子
    到了已經訂下來了" 白cc已經叫貨" 膠元蛋白" 洽談好了!!
    EGF 再生因子""我再想一下要不要進貨!!勁勁你還好嗎？想
    你喔!!對不起把你弄傷了!!我是愛你的喔!!」（8 月17日）
    、「我為了要愛你看了很多書籍!!也上網看如果（何）做好
    第三者的角色! 我很珍惜跟你在一起的每一刻! 因為當老大
    知道後" 我就得離開你" 我很怕那天的到來! 」（8 月26日
    ）、「大膽挑戰你的限度嘍！火辣美女陪你" 完全沒有話題
    禁忌唷！快來挑戰你的狂野限度吧！" 白芒果!!」（9 月12
    日）、「帥哥：請你到（性愛合作社）存精子!!請洽：騷貨
    白芒果!!」（9 月12日）、「你的小綿羊" 下體嚴重漏水!!
    騷癢不止!!好想你! 非常想你!!」（9 月12日）等簡訊，顯
    見被告仍與陳○○多次發生性交行為，所辯未再發生性交行
    為云云，亦無可取。再以簡訊內容「我為了要愛你看了很多
    書籍!!也上網看如果（何）做好第三者的角色! 我很珍惜跟
    你在一起的每一刻! 因為當老大知道後" 我就得離開你" 我
    很怕那天的到來! 」、「如果不要認識你該有多好，沒名沒
    份的我受到這樣的傷害」（10月31日），亦足見被告明知陳
    石林有婚姻關係，卻仍與證人陳○○交往並多次為性交行為
    ，被告辯稱不知陳○○有婚姻關係云云，亦屬犯後飾卸之詞
    ，同無可採。綜上所述，本案事證明確，被告犯行堪以認定
    ，應予依法論科。
三、核被告所為，係犯刑法第239 條後段之相姦罪。被告自98年
    7 月25日與陳○○第一次性交行為後，基於交往之意思，進
    而於同年8 月17日至同年9 月28日同居期間多次為性交行為
    ，足認被告主觀上係基於一個相姦之犯罪決意，於密接之時
    間及地點為上揭相姦行為，侵害同一法益，是縱令在犯罪完
    畢以前，其各個舉動已與該罪之構成要件相符，但在行為人
    主觀上，各個舉動不過為其犯罪行為之一部分，各舉動之獨
    立性極為薄弱，依一般社會健全觀念，在時間差距上，難以
    強行分開，在刑法評價上，亦以視為數個舉動之接續進行，
    合為包括之一行為予以評價，較為合理，而為接續犯一罪。
四、原審認被告妨害婚姻犯行事證明確，適用刑法第239 條，並
    審酌被告無犯罪紀錄，素行尚可，惟於審理中仍飾詞否認犯
    行、態度不佳，暨其智識程度及犯罪之動機等一切情狀，量
    處有期徒刑3 月，並諭知易科罰金之折算標準以新臺幣1000
    元折算1 日，經核認事用法均無違誤，量刑亦屬允當，應予
    維持。被告上訴仍執前詞否認犯行，並以：我不知道他有配
    偶，我有與他發生性行為，是他性侵我，我們沒有同居，我
    們有去汽車旅館發生性行為，臺北市○○街30巷11號5 樓之
    18是我住的地方，租金是我支付的，我原本就住在那裡，陳
    石林所言不實在，我只有在沐蘭MOTEL 被他性侵一次，沒有
    在其他地方與他發生關係，我們也沒有同居云云，指摘原判
    決不當。惟查，陳○○並無對被告強制性交，被告明知陳石
    林有配偶仍與陳○○發生性交行為，並與陳○○在台北市○
    ○街上址同居，同居期間並多次發生性交行為等事實，理由
    均已如前述，被告上訴否認犯行，辯稱不知陳○○有配偶、
    未與陳○○同居、無性交云云，為無理由，應予駁回。
五、末按被告未曾受有期徒刑以上刑之宣告，有本院被告前案紀
    錄表一份在卷可稽，其因一時短於思慮，致觸犯刑章，經此
    偵審程序，當知所警惕，信無再犯之虞，又被告曾因本案而
    有自殘行為，且其現罹有憂鬱症，有臺北市立聯合醫院（中
    興院區）診斷證明書一份可佐（見本院卷第13頁），本院審
    酌上情，因認所宣告之刑以暫不執行為適當，爰併予宣告緩
    刑2 年，以啟自新。
據上論斷，應依刑事訴訟法第368 條、刑法第74條第1 項第1 款
，判決如主文。
中    華    民    國    99    年    10    月    19    日
                  刑事第八庭  審判長法  官  張傳栗
                                    法  官  劉嶽承
                                    法  官  黃斯偉
以上正本證明與原本無異。
不得上訴。
                                    書記官  王宜玲
中    華    民    國    99    年    10    月    21    日
附錄：本案論罪科刑法條全文
刑法第239條
有配偶而與人通姦者，處一年以下有期徒刑。其相姦者亦同。

司法院資訊處製作；財團法人民間司法改革基金會備份。
